臺灣臺中地方法院刑事判決　　　　　　　　　　　　　　九十年度訴字第四二二號
　　公　訴　人　台灣台中地方法院檢察署檢察官
　　被　　　告　丙○○
　　選任辯護人　吳國聖律師
右列被告因違反毒品危害防制條例案件，經檢察官提起公訴（八十九年度偵字第一五
四八七號），本院判決如左：
    主  文
丙○○連續轉讓第一級毒品，處有期徒刑壹年捌月，扣案之海洛因拾貳包（淨重肆拾
參點壹伍公克，包裝重伍點肆公克）沒收銷燬之；又連續轉讓第二級毒品，處有期徒
刑壹年貳月，扣案之安非他命拾捌包（淨重壹仟柒佰玖拾貳公克，包裝重壹佰拾參公
克）沒收銷燬之；又製造第二級毒品，處有期徒刑柒年陸月，扣案之安非他命半成品
壹桶（淨重壹仟伍佰柒拾玖公克）沒收銷燬之，扣案之結晶用塑膠盆壹個、電子磅秤
壹個、分裝袋壹包、口罩參個、袖套壹付，均沒收。主刑部分應執行有期徒刑拾年。
    事  實
一、丙○○前於民國（下同）八十二年間，因違反肅清煙毒條例案件，就施用毒品部
    分經本院以八十二年度訴字第二五八三號判處有期徒刑三年二月確定，另就販賣
    毒品部分經台灣高等法院台中分院以八十二年度上訴字第二二六八號判處有期徒
    刑十一年確定，二案經定應執行刑為有期徒刑十四年，於八十八年五月六日假釋
    付保護管束，於保護管束期間內，竟仍不知悔改，丙○○因與女友乙○○（業經
    本院以八十九年度訴字第二六九四號判處有期徒刑十月）二人均有施用第一級毒
    品海洛因與第二級毒品安非他命之不良習慣，丙○○為供自己與乙○○施用毒品
    所需，於八十九年三月間某日，在高雄市國道一號高速公路鳳山交流道附近，向
    姓名、年籍不詳，綽號「阿國」之成年男子購買數量不詳之第一級毒品海洛因、
    第二級毒品安非他命，丙○○購得該等毒品後即放置在台中市南屯區楓樹里互榮
    巷三十七號住處及台中市南屯區楓樹里互榮巷三十八號鐵皮屋內，除供自己施用
    之外，並分別基於轉讓第一級毒品海洛因及第二級毒品安非他命之概括犯意，自
    八十九年三月間某日起至同年九月十九日止，在台中市南屯區楓樹里互榮巷三十
    七號住處，以每次給予乙○○一次施用第一級毒品海洛因、第二級毒品安非他命
    之份量之方式，連續多次無償轉讓第一級毒品海洛因、第二級毒品安非他命予乙
    ○○施用。
二、丙○○因前於八十九年三月間，在高雄市國道一號鳳山交流道附近，向姓名、年
    籍不詳，綽號「阿國」之成年男子購入液態第二級毒品安非他命之鹵水一桶後，
    基於製造第二級毒品安非他命之犯意，將其所購得之液態第二級毒品安非他命鹵
    水倒置於塑膠盆中，先加入鹽酸使其生成甲基安非他命鹽酸鹽，再加入氯化鈉（
    即粗鹽）增加上開液態安非他命之飽和度，及加入玻璃碎片加速甲基安非他命鹽
    酸鹽結晶體析出之方式，製造第二級毒品安非他命。嗣於八十九年九月二十日下
    午四時三十分許，為警在台中市南屯區楓樹里互榮巷三十七號、及台中市南屯區
    楓樹里互榮巷三十八號旁之鐵皮屋內查獲，並分別扣得其持有供己及轉讓予乙○
    ○使用之海洛因十二包（淨重四十三．一五公克，包裝重五．四○公克）、安非
    他命十八包（淨重一千七百九十二公克，包裝重一百十三公克）、及其所有用供
    製造第二級毒品安非他命所用之液態安非他命鹵水一桶（淨重一千七百六十七公
    克，經鑑驗後為一千五百七十九公克）、結晶用塑膠盆一個、電子磅秤一個、分
    裝袋一包、口罩三個、袖套一付等物。
二、案經台中市警察局第四分局報告台灣台中地方法院檢察署檢察官偵查起訴。
    理  由
一、訊據被告丙○○固坦承曾於上開時間，至高雄市國道一號高速公路鳳山交流道附
    近，向姓名、年籍不詳，綽號「阿國」之成年男子購買第一級毒品海洛因、第二
    級毒品安非他命及安非他命半成品等毒品供己吸用等情，惟矢口否認有何製造安
    非他命及轉讓海洛因、安非他命予乙○○施用之犯行。辯稱：伊向「阿國」買海
    洛因及安非他命時，「阿國」說一次買多一點比較便宜，所以伊才一次買這麼多
    ，當時買液態的安非他命是想直接放入吸食器燒烤施用，但用起來味道不好，另
    外「阿國」賣給伊固態的安非他命中有一些顏色比較深，味道不好，所以伊就把
    一些固態安非他命加入液態安非他命中，伊並未製造安非他命；又伊未將安非他
    命及海洛因轉讓給乙○○施用，不知道乙○○會把伊的毒品拿去用云云。然查：
（一）就轉讓第一、二級毒品部分：被告雖辯稱：伊未曾將安非他命及海洛因轉讓予
      乙○○施用云云。惟被告先於偵查中辯稱：可能是乙○○在伊睡覺時或伊出去
      時自行將毒品拿去用，因為伊均將毒品放在床邊（見偵查卷第四十八頁背面）
      ，於本院審理時改稱：那時乙○○也有拿錢出來，所以才將安非他命及海洛因
      拿去施用（見本院九十年二月十九日訊問筆錄），則被告就究有無將海洛因及
      安非他命轉讓予乙○○施用乙節所供已前後不一。又證人乙○○於警訊中證稱
      ：其有施用海洛因之習慣，因為其與被告是男女朋友，所以其所用的海洛因都
      是被告無償提供給其施用（見偵查卷第七頁正面）等語，直至偵查中證人乙○
      ○仍證稱：其與被告同住在一起半年，所施用的海洛因及安非他命均是被告所
      提供的，被告將毒品放在桌上，其將毒品拿來施用，被告未向其收錢，被告也
      知道其將毒品拿去用，當時其與被告同住，被告未向其收錢，也未曾說過不准
      其拿毒品去用（見偵查卷第四十七頁正面、第六十頁正面），證人乙○○於本
      院審理復證稱：其在觀察、勒戒前，有施用海洛因及安非他命，那時候住在這
      裡時看到被告在用毒品，被告用完後就將安非他命及海洛因放在桌上沒有收起
      來，所以其趁被告在睡覺時，將毒品拿來用，海洛因是用香煙施用，約每天一
      次，安非他命是用玻璃球燒烤施用，被告玻璃球裡面沒有用完的，其再把它拿
    來用，使用的時間則不一定（見本院九十年十月十七日訊問筆錄）等語明確，
      足見證人乙○○自八十九年三月間起至被查獲時與被告同住上址之期間，約每
      日施用海洛因一次，安非他命之施用期間雖較不固定，但被告有施用安非他命
      時，其亦跟著施用，且證其所用之海洛因及安非他命均由被告無償提供。雖證
      人乙○○於本院審理時另證稱：其係趁被告睡覺時將毒品拿來施用，被告應不
      知情其拿毒品云云。然衡諸常情，被告與證人二人為同居之男女朋友，同居期
      間長達半年，同有施用毒品之習慣，焉有證人乙○○每次取用毒品時，被告均
      恰巧在睡眠之中？況政府查緝毒品甚嚴，毒品於黑市價格高昂，一般販毒及施
      用毒品之人對於零點零一公克微量之毒品重量誤差、純度高低均極為注意、計
      較，依證人所稱每日均需施用海洛因，被告豈可能任令證人恣意取用毒品而絲
      毫未有察覺之理？況果如證人於偵查中所稱：被告事後知悉其取用毒品，惟均
      無反對之意，則被告亦有無償轉讓毒品予乙○○施用之意甚明，是證人乙○○
      上開所稱：被告應不知情云云，應係事後迴護之詞，尚不足採為被告有利之認
      定。另扣案之毒品經內政部刑事警察局鑑定結果認：不明粉末疑似毒品，經拆
      封檢視計有十二包，毛重為四十九．一○公克，總淨重四十三．七公克，經取
      ○．五五公克鑑驗，共餘四十三．一五公克，均檢出一級毒品海洛因；又白色
      結晶物疑似毒品，經拆封檢視計有十八包，毛重為一千八百五十二公克，總淨
      重一千七百九十三公克，共取一公克鑑驗，共餘一千七百九十二公克，均檢出
      第二級毒品甲基安非他命，有該局八十九年十月四日刑鑑字第一四二四三一號
      鑑驗通知書乙紙在卷可憑。足見被告上開所辯，顯係臨訟飾卸之詞，不足採信
      ，其連續轉讓第一、二級毒品予乙○○之犯行應堪認定。
（二）就製造第二級毒品安非他命部分：被告雖辯稱：當時伊買液態的安非他命是想
      直接放入吸食器燒烤施用，但用起來味道不好，另外「阿國」賣給伊固態的安
      非他命中有一些顏色比較深，味道不好，所以伊就把一些固態安非他命加入液
      態安非他命中，伊未在液態的安非他命中加入任何物品，且亦未查獲任何製造
      安非他命之工具，伊並未製造安非他命云云。惟查：(1)被告於上開時間為警查
      獲時，在台中市南屯區楓樹里互榮巷三十八號旁之鐵皮屋內，查獲以一綠色塑
      膠容器盛裝不明之液體，該容器內有結晶，容器旁亦浮現白色結晶，且可撈起
      結成晶塊狀之物體，有查獲之現場照片四幀（偵查卷第二十一頁、第二十二頁
      ）附卷可佐。經將所查獲之該不明液體及結晶物送內政部警政署刑事警察局鑑
      驗結果認：該結晶體均為甲基安非他命，純度高達百分之九十七．八，另該不
      明之液體，實際重量總毛重一千九百十二公克，淨重一千七百八十七公克，經
      取二十公克鑑驗，餘一千七百六十七公克，檢出有第二級毒品安非他命成分，
      純度為○．四八，有該局八十九年十月四日刑鑑字第一四二四三一號鑑驗通知
      書乙紙在卷可憑。(2)雖被告辯稱：伊因為向「阿國」所買的有些固態安非他命
      味道不好，所以才將約十餘公克之固態安非他命倒入液態安非他命中，想退還
      給「阿國」云云。惟被告自八十九年三月間，即以三十萬元之高價，向「阿國
      」買入該批固態安非他命、液態安非他命、海洛因等毒品，迄為警於八十九年
      九月二十日查獲時止，時間已相距半年，被告既認該批安非他命品質不良，卻
      始終未將安非他命退還給綽號「阿國」之人，甚且於警訊中陳稱：不知「阿國
      」之真實姓名及年籍，業已忘記「阿國」之行動電話號碼，而無法聯絡（見偵
      查卷第三頁背面），則被告所稱：伊認為液態之安非他命及一些固態安非他命
      之味道不好，所以才將約十餘公克之固態安非他命倒入液態安非他命中，想退
      還給「阿國」云云，尚難採信。(3)證人即內政部警政署刑事警察局技工甲○○
      於本院審理時證稱：實務上很少看到將不純之安非他命用成純度較高之甲基安
      非他命鹽酸鹽，通常都是為了販賣再把安非他命加入一些軟性藥品如ＭＤＭＡ
      、Ｋ他命或填充物，以增加其份量來販售。本件所查獲之液態安非他命送至組
      內鑑驗時，其印象很深刻，因為溶液內有玻璃碎片，起初以為是結晶體，後來
      發現是玻璃碎片，而放置玻璃碎片的目的是為了要加速甲基安非他命鹽酸鹽的
      形成，如果當初被告所買進的是液態安非他命，只要再加入鹽酸及玻璃碎片，
      就可以生成甲基安非他命鹽酸鹽（見本院九十年十二月二十七日訊問筆錄）等
      語明確。經本院將該液態之安非他命鹵水送內政部刑事警察局鑑定，經將該瓶
      液態安非他命之上浮結晶、液體及下沉之固形體三者混合物分離後各取適量鑑
      驗認：少量上浮之結晶檢出第二級毒品甲基安非他命成分；液體部分酸鹼度（
      ＰＨ值）為四．六○，呈弱酸性，檢出甲基安非他命成分、麻黃素（可充做甲
      基安非他命原料之一種）、1.2-Dimethy1-3-pheny1  Aziridine（製造甲基安
      非他命之中間產物）、N-Formy1 methamphetamine（製造甲基安非他命之不純
      產物）、2-Prope－ny1 benzene及Phenmetrazine（係製造甲基安非他命之不
      純產物）、氯離子（濃度為210g/L）、納離子成分（濃度為130.3g/L，研判係
      來自氯化鈉，相當於氯化鈉323g/L）、鉀離子成分（濃度為1.307g/L，研判係
      來自氯化鉀，相當於氯化鉀2.49g/L）、鎂離子成分（濃度為0.654g/L，研判
      係來自氯化鎂，相當於氯化鎂2.56g/L），未檢出其他溶劑或其他陰離子；下
      沉之固形體含二種晶形，一種為立方形粒狀，可溶於水，檢出氯、鈉及微量鉻
      、硒等元素，經研判係氯化鈉結晶，另一種為不規則粒狀，不溶於水，檢出矽
      、氧等元素成分，經研判認係玻璃碎片，經上開鑑驗結果研判，檢出鹽酸甲基
      安非他命成分，未作用之原料麻黃素及鹽酸甲基安非他命合成過程中之中間產
      物、大量租鹽成分（氯化鈉、氯化鉀、氯化鎂）、玻璃碎片，則該檢體中已有
      鹽酸安非他命之成分存在，玻璃碎片單於促進鹽酸甲基安非他命結晶體之形成
      ，粗鹽之作用在於增加液體之飽和度，加速結晶體之析出，有該局九十一年一
      月二十八日刑鑑字第五七五五號鑑驗通知書乙紙在卷可憑，則依上開鑑驗報告
      以觀，並未有如被告所稱其將品質不良之固態安非他命加入液態安非他命鹵水
      中，而應自該液態安非他命中檢出造成該固態安非他命不純之軟性藥物成分之
      情形，且若係將固態安非他命加入液態安非他命鹵水中，則該液態安非他命鹵
      水之酸鹼度應呈中性，惟本件經檢驗之液態安非他命係呈弱酸性，則綜上諸情
      以觀，應係被告將鹽酸加入液態安非他命中造成該溶液呈弱酸性。(4)至被告辯
      稱：本件查獲時並未查扣其他製造之物品云云。惟玻璃、粗鹽及鹽酸均係日常
      生活中可輕易取得之物品，且玻璃、粗鹽即使任意擺置，若未具有化學專業之
      人員，亦不至於聯想到此等物品與製造安非他命有何直接之關聯，又鹽酸為消
      耗物品，如被告已將該瓶鹽酸用磬，而將該包裝棄置，亦未有與常情不符之處
      ，是尚難以當場並未查扣到其他化學藥劑等物品而為被告有利之認定。此外，
      並有扣案之被告所有結晶用塑膠盆一個、電子磅秤一個、分裝袋一包、口罩三
      個、袖套一付可稽，足見被告上開所辯，實不足採認，被告有製造第二級毒品
      安非他命之犯行甚明。本件事證明確，被告犯行洵堪認定，應予依法論科。
二、本件被告丙○○，以將鹽酸加入液態安非他命鹵水中，使其生成甲基安非他命鹽
    酸鹽，再以粗鹽增加上開液態安非他命之飽和度，及加入玻璃碎片加速甲基安非
    他命鹽酸鹽結晶體析出，上開為警查獲時，自該結晶容器內及容器旁均有甲基安
    非他命之結晶體，是核其製造安非他命之所為，係犯毒品危害防制條例第四條第
    二項之製造第二級毒品罪；又其所為轉讓海洛因及安非他命予乙○○施用之行為
    ，係分犯毒品危害防制條例第八條第一項之轉讓第一級毒品罪、同條第二項之轉
    讓第二級毒品罪。被告所為多次轉讓第一級毒品海洛因及第二級毒品安非他命之
    行為，均時間緊接，所犯構成要件相同，顯係各基於概括犯意而為，均為連續犯
    ，應均依刑法第五十六條各論以一罪，並加重其刑。被告所犯製造第二級毒品罪
    、轉讓第一級毒品、轉讓第二級毒品罪三罪，罪名不同，犯意各別，應予分論併
    罰。爰審酌被告素行不良，前於八十一年間即因違反肅清煙毒條例案件，經判處
    有期徒刑十四年確定，甫於八十八年五月六日假釋，在保護管束期間，再為本件
    犯行，其製造毒品、轉讓毒品之行為危害他人之身心健康、破壞社會秩序甚巨，
    於查獲後仍飾詞卸責，尚無悔意，惟考其製造毒品之方式、規模、數量等一切情
    狀，量處如主文所示之刑，並定其應執行刑，用資懲儆。扣案之海洛因十二包（
    淨重四十三．一五公克，包裝重五．四○公克）、安非他命十八包（淨重一千七
    百九十二公克，包裝重一百十三公克）、液態安非他命鹵水一桶（淨重為一千五
    百七十九公克，純度○．四八），均應依毒品危害條例第十八條第一項前段沒收
    銷燬之，至液態之安非他命原淨重一千七百六十七公克，因鑑驗所需，取樣之部
    分，業經耗損，是此部分爰不另為沒收銷燬之諭知；又扣案之結晶用塑膠盆一個
    、電子磅秤一個、分裝袋一包、口罩三個、袖套一付，為被告所有，業經被告陳
    明在卷，該等物品為被告製造安非他命所用之物，是爰依毒品危害條例第十九條
    第一項宣告沒收。又扣案之第二級毒品大麻，因與本件被告犯行無關，是就此部
    分應由公訴人另行依法處理，末此敘明。
據上論斷，應依刑事訴訟法第二百九十九條第一項前段，毒品危害防制條例第四條第
二項、第八條第一項、第二項、第十八條第一項前段、第十九條第一項，刑法十一條
前段、第五十六條、第五十一條第五款，判決如主文。
中      華      民      國      九十一    年      四        月    三    日
                                台灣台中地方法院刑事第六庭
                                    法  官  劉  麗  瑛
右正本證明與原本無異。
如不服本判決，應於送達後十日內向本院提出上訴狀 （須附繕本） ，上訴於台灣高等
法院台中分院。
                                    書記官
中      華      民      國      九十      年      四        月    三    日
附錄論罪科刑法條
毒品危害防制條例第四條
製造、運輸、販賣第一級毒品者，處死刑或無期徒刑；處無期徒刑者，得併科新台幣
一千萬元以下罰金。
製造、運輸、販賣第二級毒品者，處無期徒刑或七年以上有期徒刑，得併科新台幣七
百萬元以下罰金。
製造、運輸、販賣第三級毒品者，處五年以上有期徒刑，得併科新台幣五百萬元以下
罰金。
製造、運輸、販賣專供製造或施用毒品之器具者，處一年以上七年以下有期徒刑，得
併科新台幣一百萬元以下罰金。
前四項之未遂犯罰之。
毒品危害防制條例第八條
轉讓第一級毒品者，處一年以上七年以下有期徒刑，得併科新台幣一百萬元以下罰金
。
轉讓第二級毒品者，處六月以上五年以下有期徒刑，得併科新台幣七十萬元以下罰金
。
轉讓第三級毒品者，處三年以下有期徒刑，得併科新台幣三十萬元以下罰金。
前三項之未遂犯罰之。
